臺灣高等法院刑事裁定
111年度毒抗字第586號
抗  告  人
即  被  告  王紫嵐



上列抗告人即被告因違反毒品危害防制條例案件，不服臺灣臺北
地方法院中華民國111年5月30日裁定(111年度毒聲字第311號)，
提起抗告，本院裁定如下：
    主  文
抗告駁回。
    理  由
一、原裁定略以：
(一)聲請意旨略以：抗告人即被告甲○○(下稱被告)基於施用第二
    級毒品甲基安非他命之犯意，於民國111年1月25日中午某時
    許，在臺北市○○區○○○路000巷00號3樓201室內，以將第二級
    毒品甲基安非他命置入玻璃球內燒烤吸食煙霧方式，施用甲
    基安非他命1次。嗣於同日下午6時15分許為警盤查，並主動
    交付沾有甲基安非他命之殘渣袋2只、吸食器1組，經警採尿
    送驗，結果呈安非他命、甲基安非他命陽性反應，爰依毒品
    危害防制條例第20條第1項及觀察勒戒處分執行條例第3條第
    1項規定，聲請裁定將被告送勒戒處所觀察、勒戒。
(二)被告於前述時、地施用第二級毒品甲基安非他命之事實，業
    據被告於偵訊中坦承不諱(見偵5131卷第34頁反面)，經採集
    尿液送驗，確呈安非他命、甲基安非他命陽性反應，有採證
    同意書、臺北市政府警察局偵辦毒品案件尿液檢體委驗單(
    尿液檢體編號：159551)、台灣尖端先進生技醫藥股份有限
    公司111年2月18日濫用藥物檢驗報告在卷可佐(見同上偵卷
    第22、41、42頁)。另主動交付而扣得之殘渣袋其中1只、吸
    食器1組送驗，均檢出甲基安非他命成分，有交通部民用航
    空局航空醫務中心111年2月15日航藥鑑字第0000000號毒品
    鑑定書在卷可參(見同上偵卷第44頁)，足認被告任意性自白
    與事實相符，被告施用第二級毒品甲基安非他命犯行，堪以
    認定。又被告前未曾因施用毒品，經法院裁定送觀察、勒戒
    處分，有本院被告前案紀錄表在卷可憑，且被告於偵訊中對
    於本案如何處遇，則明確表示希望可以觀察勒戒等語（見毒
    偵778卷第15頁)，本件聲請經核於法並無不合，應予准許。
    爰依毒品危害防制條例第20條第1項(原裁定贅引同條例第20
    條第3項)，觀察勒戒處分執行條例第3條第1項，裁定被告應
    送勒戒處所觀察、勒戒等語。
二、抗告意旨略以：當時是因為經濟因素，開庭時才會說可以觀
    察勒戒，可是我當下沒有考量到那裡環境是否會不會讓我精
    神疾病惡化，經曾經歷過友人告知才知道狀況不適合，希望
    法官念在我是初犯，也沒有想要逃避罪責的狀況下，讓我能
    改判戒癮治療云云。
三、按犯毒品危害防制條例第10條之罪者，檢察官應聲請法院裁
    定，或少年法院(地方法院少年法庭)應先裁定，令被告或少
    年入勒戒處所觀察、勒戒，其期間不得逾2月，毒品危害防
    制條例第20條第1項定有明文。又同條例第24條規定得由檢
    察官審酌個案情形，改以緩起訴處分方式轉介毒品施用者前
    往醫療院所治療；且依同條第4項(修正前為第3項)授權行政
    院訂定「毒品戒癮治療實施辦法及完成治療認定標準」，施
    用毒品之被告除有該標準第2條第2項各款事由(包括㈠緩起訴
    處分前，因故意犯他罪，經檢察官提起公訴或判決有罪確定
    ；㈡緩起訴處分前，另案撤銷假釋，等待入監服刑；㈢緩起訴
    處分前，另案羈押或執行有期徒刑)，且有礙其完成戒癮治
    療期程者，不適合為附條件之緩起訴處分者外，檢察官得審
    酌是否適於為附條件之緩起訴處分，徵得被告同意並向其說
    明完成戒癮治療應遵守事項後，指定其前往治療機構參加戒
    癮治療。再，毒品危害防制條例所規定之觀察、勒戒處分，
    其立法意旨在幫助施用毒品者戒除毒癮，該處分之性質非為
    懲戒行為人，而係為消滅行為人再次施用毒品之危險性，目
    的在戒除行為人施用毒品之身癮及心癮措施；觀察、勒戒係
    導入一療程觀念，針對行為人將來之危險所為預防、矯治措
    施之保安處分，以達教化與治療之目的，可謂刑罰之補充制
    度，從而，毒品危害防制條例本身所規定之觀察、勒戒及強
    制戒治等保安處分，雖兼具剝奪自由權利之性質，卻有刑罰
    不可替代之教化治療作用，是對於施毒者有利或不利之認定
    ，端在何種程序可以幫助施用毒品之人戒除施用毒品之行為
    ，尚非由法院逕行認定緩起訴戒癮治療係對施用毒品者較為
    有利。又檢察官適用刑事訴訟法第253條之1第1項及第253條
    之2對被告為緩起訴處分時，另應「參酌刑法第57條所列事
    項及公共利益之維護」，並「認以緩起訴為適當」者，始得
    為之。可認檢察官應以向法院聲請觀察、勒戒為原則，於例
    外符合上揭緩起訴處分之要件時，始得另為附命完成戒癮治
    療之緩起訴處分。而檢察官是否適用該規定對被告為緩起訴
    處分，自得本於上開規定及立法目的，妥為斟酌、裁量，始
    予決定。被告並非當然享有為附命完成戒癮治療之緩起訴處
    分之權利，被告縱提出該項聲請，亦僅在促請檢察官注意得
    否予以適用，檢察官並不受被告聲請之拘束。是檢察官就此
    裁量權之行使苟無濫用或不當情形，自不得任意指為違法（
    最高法院103年度台上字第2464號判決意旨參照)。且其裁量
    之結果，如認適於對被告為緩起訴處分者，固須於緩起訴處
    分中說明其判斷之依據，惟其如認為應向法院聲請觀察、勒
    戒者，此時因係適用原則而非例外，自無需贅語交代不適於
    為緩起訴處分之理由。　　
四、經查：
(一)被告於111年1月25日中午某時許，施用第二級毒品之犯行，
    業據被告於偵查供認不諱，且有上開事證可佐，堪認被告確
    有本件施用第二級毒品犯行。又被告未曾因施用毒品案件，
    經送觀察勒戒或強制戒治執行完畢，有本院被告前案紀錄表
    在卷可稽。檢察官審酌被告本件施用毒品之犯罪情狀，復使
    被告就處遇方式為意見表達(詳下述)，就被告本件施用毒品
    犯行，未為附命戒癮治療之緩起訴處分，而聲請原法院裁定
    令入勒戒處所施以觀察勒戒，核與毒品危害防制條例第20條
    第1項規定無違，乃檢察官裁量權之適法行使，檢察官所為
    處遇方式之決定並無違法或不當可指，或裁量權有重大瑕疵
    之情事，法院原則上應予尊重。　
(二)抗告意旨以因為經濟因素，開庭時才會說可以觀察勒戒云云
    ，惟檢察官向原法院聲請觀察勒戒之前，曾給予被告陳述意
    見之機會，分別為：被告於111年3月30日向檢察官稱「(對
    本案處遇有何意見)我要回去想一下希望改期」，後於同年4
    月20日庭訊稱「(對本件處遇有何意見？)我希望可以觀察勒
    戒」等語(見毒偵778卷8頁反面、15頁)，顯見檢察官對於被
    告本件施用毒品之處遇方式，係綜合卷證及諸般情狀，本於
    立法者所賦與之職權裁量，向法院聲請裁定將被告送勒戒處
    所觀察、勒戒，乃為檢察官職權之適法行使，至於被告希望
    觀察勒戒之動機，究係基於何等原因，或係經濟因素，抑或
    有心戒毒，不一而足，然被告之希望處遇方式如何，僅屬檢
    察官職權行使之參考而已(如上述)，對檢察官本項職權行使
    並不生影響。考慮檢察官職權行使，既無違誤或裁量權濫用
    之情事，法院原則上應予尊重。至被告檢附臺北市立萬芳醫
    院-委託財團法人臺北醫學大學辦理診斷證明書，主張精神
    疾病乙節，顯與法院是否裁定令入勒戒處所執行觀察、勒戒
    之判斷無涉，亦不能為免除觀察、勒戒執行之理由，是抗告
    意旨此部分主張，亦無可採。　　
五、綜上所述，原法院認檢察官之聲請核無不合，爰依毒品危害
    防制條例第20條第1項及觀察勒戒處分執行條例第3條第1項
    規定，裁定被告應送勒戒處所觀察勒戒，經核其認事用法並
    無不合，被告以前開情詞指摘原裁定不當，為無理由，應予
    駁回。　　　　
六、據上論斷，依刑事訴訟法第412條，裁定如主文。
中　　華　　民　　國　　111 　年　　6 　　月　　30　　日
                  刑事第十三庭  審判長法　官　洪于智
                                      法　官　黃玉婷
                                      法　官　黃惠敏
以上正本證明與原本無異。
不得再抗告。
                                      書記官　吳錫欽
中　　華　　民　　國　　111 　年　　7 　　月　　4 　　日